【裁判字號】    97,財管,17
【裁判日期】    970430
【裁判案由】    指定遺產管理人
【裁判全文】
臺灣桃園地方法院民事裁定              97年度財管字第17號
聲  請  人  嘉億資產管理有限公司
法定代理人  乙○○
代  理  人  甲○○
相  對  人
即被繼承人  丙○○（亡）
關  係  人  莊世昌
上列聲請人聲請選任被繼承人丙○○之遺產管理人事件，本院裁
定如下：
    主    文
選任莊世昌（男，民國○○年○月○日生）為被繼承人丙○○（
男、民國○○年○月○○○日生、身分證統一編號：Ｚ000000000
、生前最後住所：桃園縣桃園市○○里○ 鄰○○路28號1 樓之3
）之遺產管理人。
准對被繼承人丙○○之大陸地區以外之繼承人為承認繼承之公示
催告。
聲請人應於收受本裁定之日起貳拾日內，將本裁定登載於公報、
新聞紙或其他相類之傳播工具。
如有被繼承人丙○○之大陸地區以外之繼承人，應自本公示催告
最後登載公報、新聞紙或其他相類之傳播工具之日起壹年內向本
院陳報承認繼承，如不於公示期限內申報承認繼承時，被繼承人
丙○○之遺產於大陸地區之繼承人依法繼承、清償債權並交付遺
贈物後有賸餘者歸屬國庫。
聲請程序費用由被繼承人丙○○之遺產負擔。
    理    由
一、本件聲請意旨略以：第三人新竹國際商業銀行股份有限公司
    業於民國96年4 月30日將其對被繼承人丙○○之一切權利讓
    與聲請人，而被繼承人丙○○亦於95年12月28日死亡，其繼
    承人均已拋棄繼承，其親屬會議亦未於法定期限內選定遺產
    管理人，致聲請人對其遺產即對於華殷國際股份有限公司之
    投資無法行使權利，為此聲請選任被繼承人丙○○之遺產管
    理人等語。
二、按先順序繼承人均拋棄其繼承權時，由次順序之繼承人繼承
    ，其次順序繼承人有無不明或第四順序之繼承人均拋棄其繼
    承權者，準用關於無人承認繼承之規定，為民法第1176條第
    6 項所明定。又繼承開始時，繼承人有無不明，而無親屬會
    議，或親屬會議未於民法第1177條所定1 個月內選定遺產管
    理人時，利害關係人得聲請法院選任遺產管理人，同法第11
    78條第2 項前段亦有明文。而民法第1177條所謂繼承開始時
    繼承人有無不明，係指戶籍簿上無可知之法定繼承人或雖有
    之而皆為繼承之拋棄而言（最高法院88年度台上字第3185號
    判決參照）。
三、經查聲請人主張之事實，業據提出與其所述相符之嘉義縣政
    府營利事業登記證、債權讓與證明書、報紙節本、本院債權
    憑證、財產清單、本院96年度行政繼字第137 號函、繼承系
    統表、戶籍謄本各1 件為證，自堪信為真實，是聲請人自屬
    利害關係人。又被繼承人丙○○死亡已超過1 年多，且其繼
    承人均已拋棄繼承，顯逾民法第1177條所定1 個月期間，仍
    無親屬會議選任之遺產管理人向本院陳明或向聲請人為處理
    債務之表示，可認被繼承人丙○○無親屬會議召集之事實為
    真，堪認被繼承人丙○○所遺財產現確處於無人管領之狀態
    ，確有為其遺財指定遺產管理人之必要。從而聲請人之聲請
    合於前揭法條規定，應予准許。按遺產管理人之設，旨在管
    理保存及清算遺產，以免遺產散失，又選任遺產管理人，除
    慮及管理遺產之公平性外，須考慮其適切性，亦即可對其遺
    產、遺債之情形瞭解較深，復與遺債債權人無利害共同關係
    而得忠誠處理者，優先選任為宜。本院審酌被繼承人丙○○
    之父莊世昌雖已滿80歲，惟其身體健康，並表示願擔任被繼
    承人丙○○之遺產管理人等語，有本院訊問筆錄1 件在卷可
    稽，莊世昌顯亦較他人暸解被繼承人丙○○之債權、債務及
    其財產情況，且會忠實處理其遺產事宜，足認由莊世昌管理
    被繼承人丙○○之遺產較他人為適當，爰選任莊世昌為被繼
    承人丙○○之遺產管理人，並依法為公示催告。
四、依非訟事件法第157條，裁定如主文。
中    華    民    國    97    年    4     月    30    日
                  家事法庭法  官  林雯娟
以上正本係照原本作成
如對本裁定抗告須於裁定送達後10日內向本院提出抗告狀，並繳
納抗告費新台幣1,000元。
中    華    民    國    97    年    4     月    30    日
                          書記官  楊慧伶


司法院資訊處製作；財團法人民間司法改革基金會備份。
